【裁判字號】    94,重訴,85
【裁判日期】    950503
【裁判案由】    毒品危害防制條例
【裁判全文】
臺灣桃園地方法院刑事判決              94年度重訴字第85號
    公  訴  人  台灣桃園地方法院檢察署檢察官
    被      告  甲○○
                          （現羈押於臺灣桃園看守所）
    選任辯護人  林清漢律師
上列被告因違反毒品危害防制條例案件，經檢察官提起公訴（94
年度偵字第16949號），本院判決如下：
    主  文
甲○○共同運輸第一級毒品，處無期徒刑，褫奪公權終身。扣案
之第一級毒品海洛因伍包（驗後淨重合計仟伍佰陸拾壹點陸陸
公克）均沒收銷毀之；扣案包裝第一級毒品海洛因之塑膠袋伍只
及陳皮梅包裝紙暨塑膠膜各佰陸拾肆個、手提袋壹個、摩托羅
拉廠牌銀色行動電話壹具（不含SIM 卡）均沒收。
    事  實
一、甲○○、乙○○（業經臺灣高等法院以94年度上訴字第4196
    號判決判處有期徒刑10年確定）、鄭銘正（未經偵查起訴）
    、姓名年籍不詳綽號「眼鏡」、「阿寶」之成年男子，及綽
    號「小小」之大陸籍成年女子，均明知海洛因係毒品危害防
    制條例第2 條第2 項第1 款所規定之第1 級毒品，亦為行政
    院依懲治走私條例第2 條第4 項公告之「管制物品及其數額
    」甲項第4 款所列管制進出口物品，非經許可，不得運輸、
    私運進口，竟共同基於自柬埔寨私運海洛因進入臺灣地區之
    犯意聯絡，由甲○○提供臺灣至柬埔寨之往返機票，及交付
    SIM 卡1 張供乙○○置於摩拖羅拉廠牌之銀色行動電話機內
    ，供以聯絡運輸第1 級毒品海洛因來臺之相關事宜，並應允
    乙○○攜帶海洛因入境臺灣之報酬為1 包可得新臺幣（下同
    ）8 萬元之代價（因被查獲未實際取得），乙○○乃於94年
    6 月1 日搭乘港龍航空公司KA－481 號班機前往柬埔寨金邊
    ，由綽號「阿寶」及「小小」之大陸籍女子在柬埔寨接應，
    安排乙○○在柬埔寨金邊之食宿，並提供旅費。嗣於94年6
    月4 日中午某時許，綽號「小小」之大陸女子以不詳方式取
    得之第1 級毒品海洛因5 包（驗後淨重合計3561.66 公克、
    純度68.37%、純質淨重2435.11 公克，先以陳皮梅包裝紙暨
    塑膠膜偽裝為陳皮梅364 粒，再以塑膠袋分裝為5 包，空包
    裝重209.25公克），置放於手提袋內，在乙○○住宿之飯店
    內交給乙○○，自金邊搭乘港龍航空公司KA－486 號班機返
    台，於94年6 月5 日上午9 時許抵達桃園中正國際機場，而
    將上述海洛因私運進入臺灣。經法務部調查局臺北市調查處
    會同臺北市憲兵隊及財政部臺北關稅局人員於同日11時許當
    場查獲，並扣得運輸之第1 級毒品海洛因5 包（驗後淨重合
    計3561.66 公克），及分屬「小小」、乙○○所有供運輸第
    1 級毒品海洛因所用之塑膠袋5 只、陳皮梅包裝紙暨塑膠膜
    各364 個、手提袋1 個、摩托羅拉廠牌銀色行動電話1 具。
    嗣乙○○於同年9 月15日偵查中，經檢察官事先同意，而供
    出係受甲○○之委託，而前往柬埔寨運輸第1 級毒品海洛因
    返臺之犯罪事實，調查人員乃於同年9 月26日赴臺北縣五股
    鄉○○○路152 號3 樓拘提甲○○到案，使檢察官得以偵查
    追訴。
二、案經法務部調查局臺北調查處移請臺灣桃園地方法院檢察署
    檢察官偵查起訴。
    理  由
壹、證據能力部分：
  一、按被告之自白，非出於強暴、脅迫、利誘、詐欺、疲勞訊
      問、違法羈押或其他不正之方法，且與事實相符者，得為
      證據。刑事訴訟法第156 條第1 項定有明文。
    (一)被告抗辯：於台北市調查處及臺灣桃園地方法院檢察署之
      供述皆係在精神狀況不佳、神智恍忽之情況下所為，被告
      無法辨識調查員、檢察官之問題，且欠缺依其辨識而回答
      問題之能力，該次陳述可信性薄弱，亦與事實不符，不可
      作為論斷被告有罪之證據云云。
    (二)本院判斷：查被告於台北市調查處詢問之初，原否認犯行
      ，經調查員提示合法監聽之通訊監察錄音譯文並詢問被告
      後，被告始為「委託乙○○帶海洛因入境」之自白，而被
      告對調查員之詢問及移送檢察官後之訊問，均能針對問題
      回答，並無因誤解問題而答非所問之情形，有被告於台北
      市調查處調查筆錄及於檢察官訊問時之偵訊筆錄可參。又
      被告於調查處之詢問及檢察官訊問時，全程均有律師陪同
      ，當場未曾反應有精神不濟、無法辨識詢（訊）問內容之
      情形，且於本院羈押訊問時，仍為「係綽號眼鏡仔的朋友
      委託我找乙○○帶回來的」之自白，均無精神不濟無法辨
      識詢問內容之情形，被告上開所辯顯無足可採。此外，被
      告於調查處及檢察官偵查中之詢（訊）問，並無以不正方
      法取供之情形，已據被告於本院羈押聲請訊問時供述在卷
      （見本院94年度聲羈字第673 號卷訊問筆錄），本院亦查
      無明顯事證，有上述不正訊（詢）問之情，被告該等自白
      具有任意性，應有證據能力。
  二、證人之證述：
    (一)乙○○於台北市調查處詢問及檢察官偵訊時所為之證述，
      雖為被告以外之人於審判外之言詞陳述，依刑事訴訟法第
      159 條第1 項規定，原則上不具證據能力。惟乙○○於偵
      查中向檢察官所為之陳述，已經乙○○具結，且其陳述與
      被告甲○○於台北市調查處、檢察官偵查及本院羈押聲請
      訊問時之供述相符，並無顯不可信之情況，再證人乙○○
      於本院審理時，已基於證人地位、經合法具結、並在賦予
      被告對質詰問機會之情形下為證述，其前開於臺北市調查
      處及檢察官偵訊時所為之證述，均因證人在本案審判庭至
      本院作證，而取得證據能力。
    (二)證人王祖鐘於台北市調查處詢問時所為陳述，為被告以外
      之人於審判外之言詞陳述，依刑事訴訟法第159 條第1 項
      之規定，原則上不具證據能力。惟被告及其辯護人於言詞
      辯終結前，已知有前揭情形，均未聲明異議，且於本院調
      查該等證據時，均明白表示對上開證據無意見，依刑事訴
      訟第159 條之5 第2 項規定，視為同意作為證據，應有證
      據能力。
  三、公訴人提出之通訊監察錄音帶暨譯文係屬合法蒐證，有通
      訊監察書在卷可稽。而通訊監察錄音內容，係機械式紀錄
      被監聽者之通話內容，與供述證據須要自然人觀察、記憶
      、陳述之特質不同，並無供述證據在本質上之不可靠性及
      不確定性，非屬被告以外之人於審判外陳述，不適用傳聞
      法則之規定，應屬刑事訴訟法第165 條之1 第2 項規定之
      證物。而監聽譯文僅係將監聽錄音結果轉譯成文字，應與
      電話監聽錄音為同一處理。被告甲○○已確認通訊監察錄
      音暨譯文之內容關於有「甲○○」部分，均係其與第三人
      之對話，通訊監聽錄音內容與譯文均堪認屬真實，應有證
      據能力。
  四、法務部調查局鑑定通知書、入出境查詢表，財政部臺北關
      稅局扣押貨物、運輸工具收據及搜索筆錄，扣押物品清單
      等文書，核其本質，乃為被告以外之人於審判外之書面陳
      述，依刑事訴訟法第159 條第1 項規定，原不具證據能力
      ；而前述證據性質上雖為公務員於職務上所製作之紀錄文
      書、證明文書，但均係針對本案作成，非屬刑事訴訟法第
      159 條之4 第2 款所謂得成為傳聞例外之文書，而不能依
      此規定取得證據能力。惟檢察官、被告及辯護人於本院言
      詞辯論終結前均未抗辯有不得為證據之情形，且表示無意
      見，視為同意做為本案證據，且上開文書與檢察官主張之
      事實有關聯性，而上開文書作成時亦無任何不適當之情況
      ，依刑事訴訟法第159 條之5 第2 項規定，應有證據能力
      。
  五、乙○○攜帶海洛因入境時扣案之海洛因及包裝袋、MOTORO
      LA手機1 枝、NOKIA 手機1 枝、晶片卡2 片、西裝外套1
      件等證物，非供述證據，無傳聞法則之適用，與本案具有
      關聯性，且上開物證經偵辦員警合法取得，具有證據能力
      。
貳、認定犯罪事實之證據及理由：
  一、訊據被告甲○○矢口否認有與乙○○共同運輸海洛因入境
      臺灣之犯行，辯稱：乙○○係應綽號「正仔」男子即乙○
      ○之弟之要求到柬埔寨，因乙○○為身心障礙人士，而單
      純幫忙購買機票，機票款乙○○已支付，不知乙○○到柬
      埔寨係要運輸海洛因入境云云。辯護人為被告辯護稱：
      本案犯罪事實只有共犯乙○○之自白，並無其他積極證
      據存在，不能僅以乙○○之自白為被告不利之認定。乙
      ○○及綽號「正仔」之男子平日即在販毒，綽號「正仔」
      之男子請被告代訂機票並代為尋找運送「物品」之人員，
      帶回物品每斤可賺取2 萬元之佣金，綽號「正仔」之男子
      及乙○○始為該販毒集團之核心人物，被告僅代乙○○訂
      購機票，賺取些微佣金，對販毒之事毫不知情，不構成犯
      罪行為。
      縱被告構成犯罪，被告的行為只有購買機票，並沒有實
      際參與運輸的行為，僅構成幫助犯云云。
 二、經查：
   (一)被告甲○○提供機票委託乙○○前往柬埔寨攜帶海洛因，
     由綽號「阿寶」、「小小」在柬埔寨接應，乙○○攜帶海
     洛因回臺後，每包可得8 萬元報酬等事實，業據證人乙○
     ○證述明確：
     1.被告甲○○提供機票委託乙○○前往柬埔寨攜帶海洛因
       1 包給予8 萬元報酬等上開事實，業據證人乙○○於
       台北市調查處詢問時供述：我由臺灣前往柬埔寨的機票
       是由一名叫「李原」（音）的男子交給我的，他告訴我
       如何從臺灣飛往香港再轉往柬埔寨，我到柬埔寨之後是
       由一名綽號「小小」的女子來接機…。我要回臺灣當天
       中午左右「小小」送我到機場，在搭機前交給我1 袋陳
       皮梅禮品要我帶回臺灣，有人來機場接機時再將陳皮梅
       交給來接機的人。」、「我知道裡面藏有海洛因毒品」
       、「『李原』之前就跟我談妥幫他帶回1 包陳皮梅就要
       給新臺幣8 萬元，我這次共帶了5 包陳皮梅，所以他應
       要給我40萬元。」。再於檢察官偵查中證述：「今年
       5 月間與我有一定關係之人也同樣受許的唆使前往柬埔
       寨，後來那個人從柬埔寨打電話給我要我找李原（就是
       許）拿機票，叫我前往柬國，隨後許打電話給我，與我
       約在台北市長春與新生北路口，他就把機票交給我，同
       時說東西帶回來一包給8 萬元之代價。」、「我不認識
       眼鏡，阿寶可能是在柬國之毒販，對於甲○○說是我直
       接與毒販接觸，與事實不符，是他安排我過去的。」等
       語（見94年度偵字第16 949號卷第68頁94年11月7 日訊
       問筆錄）；及於本院證述：「甲○○拿機票叫我過去
       找『小小』，到柬埔寨也是『小小』來接機的。」、「
       是甲○○要我過去的。」、「阿寶在柬埔寨的飯店裡面
       看過，『小小』跟著兩個男的到飯店來找我，其中一個
       她稱他為阿寶」、「飛機的時間、航班是甲○○自己決
       定的，看他買哪一家航空我就搭。」「帶毒品回來的代
       價應該是甲○○付給我，因為是他叫我過去的。」、「
       還沒有去柬埔寨的時候甲○○到我家來找我，說這一趟
       一包8 萬元可以拿，說過去柬埔寨那邊就找『小小』，
       回臺灣我認為是他介紹的，當然就找他拿錢，我也沒有
       多問。」、「甲○○跟『正仔』（即乙○○之弟鄭銘正
       ）他們在講的時候，我聽到的是說1 包8 萬，他們在講
       的時候沒有提到陳皮梅，但是我在柬埔寨要回來的時候
       ，『小小』有跟我說這個陳皮梅不是我們一般吃的陳皮
       梅，因此我在調查站做筆錄我就把這兩者合在一起說甲
       ○○跟我說帶1 包8 萬元，但從柬埔寨要回來，我從『
       小小』的口中就知道一包東西就是裝填海洛因的陳皮梅
       。」、「甲○○到我家來，跟我弟弟鄭銘正在談的時候
       ，就有說他要找人去帶東西回來。」、「四月底那次出
       國，機票、旅費是誰支付的我不知道，是免費的。」、
       「第2 次出國時，機票是甲○○給我的，旅費是我到柬
       埔寨的時候，『小小』還有阿寶都有給，先拿200 美金
       ，後來拿500 美金，都是拿到飯店來給我。」等語明確
       （見本院卷第125- 138頁95年3 月1 日審理筆錄）。
     2.證人乙○○於臺北市調查處所稱之「李原」即係被告甲
       ○○，已經證人指認在卷，且被告稱其並無綽號，都是
       直接以台語稱「立凡」，而「立凡」之台語音與乙○○
       所稱「李原」（台語音）音相近，乙○○所稱「李原」
       即為被告無訛。關於本案是否在乙○○出發前即由被告
       對乙○○本人告知海洛因將以陳皮梅偽裝運輸，1 包可
       獲利8 萬元乙節，乙○○在台北市調查處、檢察官偵查
       中及本院隔離訊問前後所述略有不同，然配合通訊監察
       錄音譯文對話內容（詳後述），可知乙○○在本案前確
       實親見聽聞被告與鄭銘正談論運輸1 包毒品可獲利8 萬
       元，乙○○在臺北市調查處之筆錄係因查獲之海洛因係
       以陳皮梅偽裝，其略過中間「小小」告知等細節，直接
       供述帶1 包「陳皮梅」8 萬元，且因偵查中乙○○一方
       面想獲得證人保護法之寬減，但又亟欲保護胞弟鄭銘正
       ，避免供出鄭銘正，才會與審理中有些許出入，惟不影
       響乙○○證詞之真實性。
   (二)被告自白以1 包8 萬元代價委託鄭龍私運海洛因入境臺灣
     ，與乙○○證述相符：
     1.乙○○於94年6 月1 日前往柬埔寨，於94年6 月5 日返
       回台灣之機票，係被告甲○○向旅行社購買交付給乙○
       ○之事實，為被告甲○○供承不諱，且被告甲○○以每
       包8 萬元之代價委託乙○○到柬埔寨私運海洛因入境臺
       灣之事實，亦據被告於台北市調查處供述：「我委託
       乙○○到柬埔寨去帶貨」、「『貨』指的是海洛因」、
       「是一個綽號叫『目鏡仔』的朋友委託我找乙○○帶回
       來的」、「因為我的生活不好過，『目鏡仔』某日跟我
       說他們有辦法可以弄到海洛因，『目鏡仔』問我是否可
       以找到攜帶海洛因之交通人選，我後來因為找到乙○○
       ，他說他願意出國帶海洛因，交通的代價由『目鏡仔』
       、『阿寶』和我與乙○○談好，即如乙○○供述之每包
       陳皮梅包裝之海洛因8 萬元。至於購買海洛因的資金方
       面，係由『目鏡仔』、『阿寶』和我出資，我出資30萬
       元交給『目鏡仔』，他們出資若干我並不清楚，海洛因
       返台後由他們幫我處理，『目鏡仔』、『阿寶』表示我
       這邊的利潤至少會有一倍以上，視當時的行情而定」（
       見94年度偵字第16949 號卷第5-6 頁）；於檢察官訊
       問時供述：「因為貪圖中間的價差，所以才找人運送毒
       品」（見同上偵卷第21頁）；及於本院羈押聲請訊問
       時承認有找乙○○去運輸毒品，並供述：「綽號『眼鏡
       』的人跟我說如果毒品成功運回來的話，會給2 萬元。
       」、「我承認是眼鏡請我去找人運輸毒品，我找到乙○
       ○，我介紹他們2 人認識，在出國前他們有見面，『眼
       鏡』事成後說要給我2 萬元，因為乙○○被抓，所以沒
       有給我」等語在卷（見本院94年度聲羈字第673 號卷第
       7-9 頁）。
     2.依上述被告甲○○各次供述，關於究是自行出資或居間
       賺取利益之供述，雖有不同，惟就被告提供機票、找乙
       ○○前往柬埔寨私運海洛因回台、1 包8 萬元報酬等供
       述，則前後一致，且與乙○○證述之證詞相符，可堪認
       屬實在。
   (三)再依卷附通訊監察錄音暨譯文顯示，被告甲○○與綽號「
     眼鏡」、「阿寶」、「小小」及乙○○、鄭銘正等人就私
     運海洛因入境臺灣之犯行有犯意聯絡及行為分擔：
     1.依卷附通訊監察錄音暨譯文顯示，被告甲○○於94年5
       月27日起密集與在柬埔寨之某男子（下稱該男子）聯絡
       ，依該通話內容，被告先詢問「交通」之狀況是否有好
       好的？誰在照顧他？該男子回答「叫秀仔照顧他」，繼
       之於電話中有「那個人絕不能讓他先回來，趕快派個車
       子過去把他騎回來，因為包裝他知道」之背景聲音，被
       告即指示該男子「馬上叫小弟去把東西拿回來。」、「
       那個不能讓他先走，因為我們的包裝他已經知道了，就
       直接把他留下來延後。」，並連續於電話中要該男子「
       叫秀仔打電話回來」、「不要讓他走」，及表示「交通
       」身上的錢不夠離開，叫該男子不要給錢，等候被告電
       話處理；再於94年5 月28日凌晨1 時58分許，被告於電
       話中向該男子表示「已經叫這台車的司機明天過去」，
       並要該男子繼續留在該處。嗣綽號「正仔」男子（下稱
       「正仔」）於94年5 月28日晚間23時40分許抵達柬埔寨
       ，隨即與被告電話聯絡，並於瞭解「交通」狀況後，再
       以電話向被告報告情況，被告要「正仔」留在該處，並
       表示「會交待秀仔都不准再管，他只要安排那個就好了
       ，剩下的他不用再處理，不要在那吱吱歪歪，要是再吱
       吱歪歪，分開也沒關係。」等情，有各次通訊監察錄音
       暨譯文在卷可稽（見台北市調查處卷第11－18頁通訊監
       察錄音譯文）。由上開通訊監察錄音暨譯文內容顯示，
       被告對於在柬埔寨之人、事有操控、決定之權，在柬埔
       寨之該男子及「正仔」均係聽從被告指示行事，而「正
       仔」即係被告甲○○於電話中向該在柬埔寨男子表示之
       「這台車之司機」，係依被告甲○○指示到柬埔寨處理
       「交通」狀況、「監控」「交通」之人。
     2.又依94年5 月28日16時50分甲○○與某男子電話中提到
       「眼鏡」（見臺北市調查處卷第14頁），及乙○○在柬
       埔寨確有見到「阿寶」之人，而依被告辯護狀記載通訊
       監察錄音譯文上與被告通話之「柬埔寨某男」即為「阿
       寶」，足見「眼鏡」、「阿寶」均確有其人，且「阿寶
       」並提供旅費給乙○○等情，被告於台北市調查處自白
       供述係與「眼鏡」、「阿寶」合資找「交通」前往柬埔
       寨運輸海洛因回臺等語堪信實在，被告甲○○係為本案
       私運海洛因入境之出資者之一，可堪認定。若單純仲介
       「交通」賺取2 萬元佣金，或僅代購機票，絕無操控運
       毒人、事之權，因此被告於偵查中及本院羈押聲請訊問
       所述仲介「交通」賺取2 萬元佣金應屬避重就輕之詞，
       乙○○雖亦稱知悉甲○○可得2 萬元佣金之事，惟或因
       被告不欲乙○○知悉其係運毒金主主謀，而向乙○○所
       為誆稱之詞。
     3.再被告有找「交通」前往柬埔寨運輸海洛因，因所找「
       交通」不願攜帶海洛因入境，那邊（指柬埔寨）在弄不
       好，乙○○是為了海洛因的問題去柬埔寨的等情，為被
       告自承在卷（見本院卷第204 頁）。而「正仔」即係乙
       ○○之弟鄭銘正，為乙○○於本院陳述在卷，「正仔」
       鄭銘正係依被告指示前往柬埔寨處理「交通」狀況、監
       控「交通」之人，有通訊監察錄音暨譯文在卷可稽，已
       如前述，乙○○於偵查中證述「今年5 月間與我有一定
       關係之人也同樣受許的唆使前往柬埔寨」等語與通訊監
       察錄音譯文相符。而被告找「正仔」鄭銘正前往柬埔寨
       前，必先與「正仔」鄭銘正有所謀議，鄭銘正始會應被
       告要求前往，此由鄭銘正自柬埔寨打電話給乙○○時只
       問：「不然，你要過來嗎？」（見台北市調查處卷第28
       －29頁通訊監察錄音譯文），乙○○應允後，被告即向
       福廈旅行社洽購機票並主動打電話與乙○○聯絡，乙○
       ○即依約前往台北市約定地點拿機票得到印證，可見被
       告與鄭銘正、乙○○有事先謀議。且「正仔」鄭銘正到
       柬埔寨後，多次與被告電話聯繫，被告指示「正仔」鄭
       銘正留在該處，並表示會「交代秀仔不准再管，只要安
       排那個就好，剩下的不用處理，要是再吱吱歪歪，分開
       也沒關係」，於94年6 月2 日詢問鄭銘正「接到了嗎？
       」、「我那個朋友過去找你了嗎？」，經「正仔」鄭銘
       正回答「秀仔有拿一個那個給我看而已，朋友沒有來。
       不過他說明天有人要來」，被告即要鄭銘正「到時看怎
       麼樣再Call」（見台北市調查處卷第25頁通訊監察錄音
       譯文），其對話中所稱之「那個」，依照對話全文意旨
       ，即為毒品海洛因。再乙○○到柬埔寨後確有見到與被
       告電話聯絡之柬埔寨某男「阿寶」，而被告所稱之「小
       小」雖與通訊監察錄音譯文之「秀仔」不符，然「小」
       字台語音與「秀」音近，乙○○所指「小小」應係譯文
       中之「秀仔」無誤，並參被告自白以1 包8 萬元代價委
       託乙○○攜帶海洛因入境，亦與乙○○證述相符，均足
       認乙○○證述：係被告安排乙○○前往柬埔寨、在還沒
       有去柬埔寨前被告甲○○到乙○○家中跟鄭銘正談時說
       要找人去帶東西回來，說這一趟1 包8 萬元可以拿，過
       去柬埔寨那邊就找『小小』等證詞係屬實在。
     4.綜上所述，被告不僅尋找運毒之交通，其對柬埔寨方面
       如何取得海洛因並進而安排私運海洛因入境事宜，均有
       權介入處理。且由被告與鄭銘正之通聯內容，足見被告
       於原來之「交通」不願配合攜帶海洛因入境後，並未罷
       手放棄，而與「正仔」鄭銘正、乙○○謀議，找「正仔
       」鄭銘正前往處理，再透過鄭銘正找乙○○前往運輸海
       洛因入境，乙○○係受被告委託前往柬埔寨攜帶海洛因
       入境臺灣，其間有犯意聯絡及行為分擔之事實明確。本
       案被告與「眼鏡」、「阿寶」合資私運海洛因入境臺灣
       ，被告應係該運輸毒品集團在臺灣地區之聯絡窗口，負
       責找運毒「交通」，並安排「交通」往返柬埔寨私運海
       洛因，「交通」之全部費用在臺灣由被告支付，在柬埔
       寨則由「小小」、「阿寶」等人支付，被告與「眼鏡」
       、「阿寶」、「小小」（或秀仔）、鄭銘正、乙○○就
       本案私運海洛因入境臺灣犯行有犯意聯絡及行為分擔足
       堪認定。而共犯之犯意聯絡本不需直接為之，縱由被告
       與鄭銘正先行謀議，乙○○再與鄭銘正共謀，亦無礙被
       告與乙○○、鄭銘正3 人，乃至於「小小」、「阿寶」
       等人就運輸海洛因犯意聯絡之成立。被告辯稱於所找交
       通不願攜帶海洛因回台後，即予放棄，乙○○係應其弟
       鄭銘正之要求前往柬埔寨攜帶海洛因回台，鄭銘正始為
       主謀，其不知乙○○攜帶海洛因入境，與乙○○無犯意
       聯絡，或僅屬幫助云云，與通訊監察錄音暨譯文顯示之
       事實不符，無足可採。
   (四)另被告辯稱鄭銘正、乙○○有販毒行為，乙○○係依鄭銘
     正要求前往柬埔寨，只是單純代訂機票云云，亦無可採取
     ：
     1.查乙○○於94年間有2 次到柬埔寨紀錄，第1 次是94年
       4 月23日出境，94年5 月6 日入境，第2 次是94年6 月
       1 日出境，94年6 月5 日入境（即查獲本案此次），有
       乙○○入出境查詢1 紙在卷可稽。又據證人即福廈旅行
       社人員王祖鐘於調查處詢問時陳述：乙○○到福廈旅行
       社買過2 次機票，第1 次是由乙○○來拿機票，另1 次
       是由甲○○幫乙○○拿機票，但兩次的機票款都是由被
       告甲○○支付，有王祖鐘之詢問筆錄在卷可稽（見台北
       市調查處卷第3 頁）。是乙○○2 次前往柬埔寨均係由
       甲○○向旅行社訂購機票及支付機票款，可堪認定。而
       乙○○於94年6 月1 日前往柬埔寨及94年6 月5 日返回
       臺灣所搭乘班機之時間、航次均係由甲○○決定，此亦
       有94年5 月31日下午16時43分許被告向福廈旅行社訂購
       機票之通訊監察錄音暨譯文內容可稽（見台北市調查處
       卷第19－22頁），乙○○證述往返柬埔寨之機票係被告
       提供，未支付費用，及班機時間、航次係由被告決定等
       語，均堪信為真實。雖被告甲○○先則辯稱係受乙○○
       委託代買機票，錢是乙○○交付（見94年度偵字第16949
       號卷第5 頁）惟為乙○○所否認，其後又改稱機票錢是
       乙○○的弟弟給的（見本院卷第195 頁），先後不一，
       足認其前所稱乙○○付款買機票，意在撇清與乙○○之
       關係，其後因見通聯紀錄上有乙○○與鄭銘正關於前往
       柬埔寨之對話，始又改口推予鄭銘正。若果甲○○只單
       純代買機票，豈能自行決定乙○○前往柬埔寨之時間、
       班機航次，由何地轉機等事宜，被告辯稱只單純代購機
       票云云，顯然不實。
     2.另依通監察錄音譯文顯示，證人乙○○與鄭銘正雖有販
       賣毒品之嫌，惟運輸海洛因回台所獲利益較大，為乙○
       ○陳述在卷，且被告允以1 包海洛因8 萬元，以乙○○
       此次攜帶5 包，1 次可獲得40萬元之報酬，以此高利確
       足以利誘乙○○為之，更何況販賣毒品兼運輸毒品，其
       間並無排斥，被告欲以此圖卸其責，自無可採。再被告
       辯護人以被告有到柬埔寨買珠寶，請求傳訊珠寶店老闆
       作證，惟運毒者，以各種身分掩護為所常見，縱被告到
       柬埔寨有購買珠寶，然無從解免被告共同私運海洛因之
       犯行，且本案事證已明，珠寶店老闆無傳訊必要，併予
       敘明。
   (五)綜上各情，被告甲○○委託乙○○自柬埔寨私運第1 級毒
     品海洛因入境之事實，業據被告自白在卷，且據證人乙○
     ○於臺北市調查處、檢察官偵查及本院審理中證述綦詳，
     復有乙○○運輸海洛因入境時查獲之臺北關稅局扣押貨物
     運輸工具收據1 份、旅客行程表1 份及入出境紀錄查詢結
     果1 份在卷可稽，及供運輸毒品所用之塑膠袋5 只、陳皮
     梅包裝紙暨塑膠膜各364 個、手提袋1 個及摩托羅拉廠牌
     銀色行動電話1 具於乙○○違反毒品危害防制條例案件中
     扣案可資佐證。而扣案由被告挾帶入境之偽裝之陳皮梅364
     粒，經送法務部調查局鑑定結果，均檢出含有第一級第6
     項毒品海洛因成分，驗後淨重合計3561.66 公克（空包裝
     重209.25公克）、純度68.37%、純質淨重2435.11 公克）
     ，有該局94年7 月14日調科壹字第080009641 號鑑定通知
     書1 紙附卷為憑。被告之自白經前開證據補強後，應與事
     實相符，而屬真實。被告與綽號「眼鏡」、「阿寶」、「
     小小」（或秀仔音譯）、鄭銘正、乙○○就私運海洛因入
     境之事實，有犯意聯絡及行為分擔之事證明確，被告共同
     運輸海洛因入境臺灣之犯行洵堪認定，應依法論科。
參、論罪科刑：
  一、按海洛因係毒品危害防制條例第2 條第2 項第1 款所規範
      之第1 級毒品，不得運輸、販賣及持有，且經行政院依懲
      治走私條例規定公告列為管制物品項目及其數額第甲項第
      四款之管制進出口物品，被告甲○○委託乙○○私自將第
      1 級毒品海洛因由柬埔寨運抵臺灣之所為，係犯毒品危害
      防制條例第4 條第1 項之運輸第1 級毒品罪及懲治走私條
      例第2 條第1 項之私運管制物品進口罪。被告與乙○○、
      鄭銘正、「眼鏡」「阿寶」、「小小」等成年人，就所犯
      上開各罪間，有犯意聯絡及行為分擔，為共同正犯。其運
      輸過程中非法持有海洛因之低度行為為運輸之高度行為所
      吸收，不另論罪。又被告以1 行為觸犯前揭2 罪名，為想
      像競合犯，應依刑法第55條之規定，從一重之運輸第1 級
      毒品罪處斷。
  二、按被告甲○○跨國運輸毒品荼毒國民健康難容國際社會，
      明知海洛因具有成癮性，服用後會產生依賴性、耐藥性，
      情況非常嚴重，且戒解不易，嚴重妨害人之身心健康，猶
      為圖一己之私利，委託乙○○私運海洛因回臺，毒害國人
      身心，衡諸社會一般人客觀標準，難邀憫恕，不宜引用刑
      法第59條酌量減輕。檢察官以被告運輸毒品入境，影響國
      人身心健康與社會治安，且數量鉅大，前次未遭查獲之毒
      品業已流入社會影響國人健康，犯後態度反覆，毫無悔意
      等情具體求處死刑。本院審酌被告甲○○委託乙○○從國
      外私運海洛因入境臺灣，為本案運輸毒品之出資主謀之一
      ，且私運之數量逾3 公斤之鉅，純度亦高，對我國社會安
      定，人民健康之戕害至鉅，且犯罪後不思己過，態度反覆
      毫無悔意，情節重大，自應從重量刑，方符法治，惟尚無
      證據證明被告有檢察官所指前次私運毒品入境之犯行等一
      切情狀，認公訴人具體求處死刑尚嫌過重，爰量處如主文
      所示之刑，並依法宣告褫奪公權終身。
肆、沒收部分：
  一、扣案之第一級毒品海洛因5 包（驗後淨重合計3561.66 公
      克），為查獲之毒品，不問屬於犯人與否，應依毒品危害
      防制條例第18條第1 項前段規定諭知沒收銷燬。而用以包
      裝第1 級毒品海洛因之塑膠袋5 只、陳皮梅包裝紙暨塑膠
      膜各364 個（其中陳皮梅包裝紙暨塑膠膜部分，雖因包裝
      上開第1 級毒品而與之密切接觸，然既經鑑定機關就之與
      毒品分別鑑析其重量，有前開法務部調查局鑑定通知書可
      憑，足證該塑膠袋與毒品並無不可分離之關係）、供私藏
      夾帶俾運送第1 級毒品海洛因所用之手提袋1 個，及供聯
      絡運輸第1 級毒品海洛因來臺事宜所用之摩托羅拉廠牌銀
      色行動電話1 具（不含SIM 卡），皆係供本件運輸毒品犯
      罪所用之物，且其中除摩托羅拉廠牌銀色行動電話係共犯
      乙○○所有外，其餘物品均為共犯「小小」所交付，堪認
      該等物品亦屬共犯「小小」所有，爰均依毒品危害防制條
      例第19條第1 項規定，對於被告宣告沒收，又上開物品既
      經扣案，自無全部或一部不能沒收之情形，即毋庸依同條
      項之規定諭知如全部或一部不能沒收時，追徵其價額。另
      SIM 卡乃使用者向電信業者申請租用而僅取得其使用權，
      並非申請使用者所有，尚不得宣告沒收，則有最高法院92
      年度臺上字第6836號判決意旨可資參照，是上述行動電話
      內所含之SIM 卡1 張依法自不予宣告沒收。
  二、而扣案之諾基亞廠牌行動電話1 具，及西裝外套1 件，查
      無證據證明與本件犯罪直接有關，故不予宣告沒收。
伍、鄭銘正與被告等人共犯本案運輸海洛因入境之犯行，應由檢
    察官依法偵處。
陸、據上論斷，應依刑事訴訟法第299 條第1 項前段，毒品危害
    防制條例第4 條第1 項、第18條第1 項前段、第19條第1 項
    ，懲治走私條例第2 條第1 項、第11條，刑法第11條、第28
    條、第55條、第37條第1 項，判決如主文。
本案經檢察官邱曉華到庭執行職務。
中    華    民    國    95    年    5     月    3     日
                刑事第六庭審判長法  官   林孟宜
                                法  官   錢建榮
                                法  官   蔡寶樺
以上正本證明與原本無異。
如不服本判決，應於判決送達後10日內向本院提出上訴狀（應附
繕本），上訴於臺灣高等法院。
                                書記官   王泰元
中    華    民    國    95    年    5     月    5     日
附錄本案論罪科刑依據之法條：
毒品危害防制條例第4條：
製造、運輸、販賣第一級毒品者，處死刑或無期徒刑；處無期徒
刑者，得併科新臺幣 1 千萬元以下罰金。
製造、運輸、販賣第二級毒品者，處無期徒刑或 7 年以上有期徒
刑，得併科新臺幣 7 百萬元以下罰金。
製造、運輸、販賣第三級毒品者，處 5 年以上有期徒刑，得併科
新臺幣 5 百萬元以下罰金。
製造、運輸、販賣第四級毒品者，處 3 年以上 10 年以下有期徒
刑，得併科新臺幣 3 百萬元以下罰金。
製造、運輸、販賣專供製造或施用毒品之器具者，處 1 年以上 7
年以下有期徒刑，得併科新臺幣 1 百萬元以下罰金。
前五項之未遂犯罰之。


司法院資訊處製作；財團法人民間司法改革基金會備份。
